臺灣臺中地方法院刑事判決　　　　　　92年度重訴字第2816號
公　訴　人　臺灣臺中地方法院檢察署檢察官
被　　　告　丁○○
　　　　　　癸○○
　　　　　　乙○○
　　　　　　甲○○
上四人共同
指定辯護人　本院公設辯護人　庚○○
被　　　告　壬○○
選任辯護人　陳呈雲律師
上列被告因擄人勒贖等案件，經檢察官提起公訴（92年度偵字第
3251號），暨就被告乙○○部分追加起訴（93年度偵字第9583號
），本院判決如下：
    主  文
丁○○未經許可，持有可發射子彈具有殺傷力之改造手槍，處有
期徒刑壹年貳月，併科罰金新臺幣貳拾萬元，罰金如易服勞役，
以罰金總額與陸個月之日數比例折算。扣案之仿BERETTA廠92FS
型半自動手槍製造之玩具手槍換裝土造金屬槍管而成之改造手槍
壹支（含彈匣壹個、槍枝管制編號：0000000000）沒收；又意圖
為自己不法之所有，結夥三人以上，攜帶兇器，以脅迫至使不能
抗拒，而取他人之物，處有期徒刑玖年；又共同意圖勒贖而擄人
，處有期徒刑拾年。應執行有期徒刑貳拾年，併科罰金新臺幣貳
拾萬元，罰金如易服勞役，以罰金總額與陸個月之日數比例折算
。扣案之仿BERETTA廠92FS型半自動手槍製造之玩具手槍換裝土
造金屬槍管而成之改造手槍壹支（含彈匣壹個，槍枝管制編號：
0000000000）沒收。
乙○○、壬○○、癸○○意圖為自己不法之所有，結夥三人以上
，攜帶兇器，以脅迫至使不能抗拒，而取他人之物，各處有期徒
刑柒年陸月；又共同意圖勒贖而擄人，各處有期徒刑拾年。各應
執行有期徒刑拾柒年。
甲○○共同意圖勒贖而擄人，處有期徒刑拾年。
    犯罪事實
一、丁○○（綽號「爬代」）明知未經許可，不得持有槍砲彈藥
    刀械管制條例所管制之槍彈，竟於民國92年1月15日以前之
    不詳時間，在不詳地點，取得具有殺傷力之改造仿貝瑞塔廠
    92FS型半自動手槍1支（含彈匣1個，槍枝管制編號：000000
    0000）、制式子彈3顆（其中彈底標記ACP  97 9MM LUGER、
    WIN 9MM LUGER、AD  79各1顆），並將該槍、彈放置在其位
    於臺中市○區○○路23號3樓7室之住處，非法持有上開槍枝
    及子彈。
二、丁○○曾在臺中市○○街206號之處所，與己○○（綽號「
    阿文」）等人聚賭，丁○○賭輸新台幣（下同）五十萬元，
    惟因沒有現金而簽帳。丁○○雖曾託友人轉交予己○○，惟
    亦恐己○○拒絕其再至上開處所賭博，乃於92年1月15日6時
    許，與姓名年籍不詳綽號「魯仔」之成年男子，分別攜帶上
    開改造手槍及奧地利製90手槍（未扣案，無從認定是否有殺
    傷力）各一支，並夥同乙○○（綽號「小仔」）、癸○○（
    綽號「哥仔」）、壬○○共五人，前往臺中市○○街206號
    之處所，欲與己○○、丙○○及其他不詳數目之人，以俗稱
    「四支刀」之撲克牌方式聚賭。己○○原不欲讓丁○○等人
    賭博，惟經與丁○○交涉後，乃同意丁○○等人得各於二十
    萬元額度內賭博。不久，「魯仔」已賭輸達十餘萬元，亟欲
    翻本，乃要求己○○讓其簽帳，惟為己○○所拒絕，詎「魯
    仔」竟因而惱羞成怒，取出身上攜帶之上開奧地利製90制式
    手槍一把，朝在場之己○○、丙○○等人喝令「不要動，否
    則要開槍」等語，丁○○見狀，亦取出其攜帶於身上之具有
    殺傷力堪供為兇器使用之仿貝瑞塔92改造手槍一支，亦朝己○○、丙○○等人喝令「不許動」，致使己○○、丙○○等
    人心生畏懼而不能抗拒。丁○○與「魯仔」及乙○○、癸○○、壬○○即臨時起意，共同基於意圖為自己不法所有之犯
    意聯絡，由丁○○及「魯仔」持槍控制在場之人，「魯仔」
    並唆使癸○○動手搜括賭桌上所有現金約二十餘萬元得逞，
    壬○○則在旁把風。丁○○、「魯仔」、乙○○、癸○○、
    壬○○等人於強取得上開賭場之財物後，丁○○、癸○○、
    壬○○三人及「魯仔」、乙○○二人即分別駕駛二臺車輛，
    並在臺中市○○○路某巷內會合，由「魯仔」及乙○○二人
    清點所強取得之財物後朋分，丁○○分得現金二萬元、壬○○及癸○○則各分得現金一萬五千元之贓款。
三、丁○○、「魯仔」、乙○○於同年 1月26日下午，在臺中市
    ○○路「上明園茶坊」內聊天，因認己○○在外放話稱其等
    在上開賭場內輸了錢還強盜八十餘萬元，心生不滿，竟另起
    犯意，計劃綁架己○○及其女友辛○○二人，欲要求將其間
    差額約六十萬元補足。丁○○等三人計劃完畢後，即再度於
    同年1月28日0時許，邀約癸○○、壬○○、李健偉等人，告
    知癸○○、壬○○、甲○○三人有關綁架己○○、辛○○及
    勒索贖款之計劃，癸○○、壬○○、甲○○當場即表示同意
    後，其等六人即共同基於擄人勒贖之犯意聯絡，由乙○○駕
    駛車號不詳之ＳＡＶＲＩＮ廠牌黑色七人座休旅車乙輛搭載
    其他五人，共同至己○○位於臺中市○○街之住處附近埋伏
    守候。迄於當日凌晨4時許，丁○○等六人見己○○、辛○○駕駛車號Ｒ5-5125號自用小客車外出，丁○○等六人即跟
    蹤尾隨在後。丁○○等六人於同日5時30分許，跟蹤己○○
    、辛○○至臺中市○○路與忠明南路口時，見己○○下車而
    辛○○獨自乘坐於車內右前座之際，丁○○即指使壬○○、
    甲○○擄走辛○○，壬○○、甲○○隨即下車趨前強行進入
    辛○○所在車輛之車內，由壬○○坐上駕駛座控制車輛，甲○○則坐至右後座，並將車門鎖上，壬○○旋將車輛開走，
    而以此方式控制辛○○之行動自由。丁○○與「魯仔」、乙○○、癸○○等四人則繼續在旁埋伏，待己○○出現後，即
    共同將己○○強押至上開ＳＡＶＲＩＮ廠牌黑色休旅車內，
    由乙○○駕車駛往臺中市大坑山區，丁○○、「魯仔」及癸○○則沿途輪流毆打己○○之臉部、頭部、腹部、胸部，致
    己○○受有右側頭皮擦傷 (0.5公分)、上唇擦傷 (1.5公分)
    、右胸挫傷 (3乘4公分) 等傷害（傷害部分未據告訴），並
    揚言稱：因己○○在外放話稱遭搶八十萬元，須補足其間之
    差額六十萬元，若己○○今日不拿錢出來解決將予以殺害，
    並埋屍山中等語。丁○○、「魯仔」、乙○○、癸○○四人
    並以癸○○所有之0000000000號行動電話，與壬○○、甲○○二人，以壬○○所持用之0000000000號行動電話相互聯絡
    。丁○○並以此聯絡方式，在電話中向辛○○恐嚇稱：「妳
    不想讓阿文回去嗎？妳不救他嗎？」，且刻意毆打己○○，
    使辛○○聽及己○○被毆打之聲音，而向辛○○要脅須付出
    贖金以贖回己○○，否則將見不到己○○等語，再讓己○○
    與辛○○通話，己○○見對方人多勢眾，更遭出言恫嚇及毆
    打，無力抗拒，乃要求辛○○將其帳戶內所能領出之存款全
    部領出，以付贖款。辛○○亦因而不能抗拒，而由壬○○、
    甲○○押往位於臺中市○○○路○段623號之臺中市第二信
    用合作社五權分社，自金融提款機中分9次領取現金共二十
    萬元，交予壬○○、甲○○二人。丁○○、癸○○、乙○○
    及「魯仔」於確認辛○○業已交付贖款二十萬元後，猶不知
    足，復要求辛○○再拿出四十萬元擺平，並要己○○須尋得
    保證人，以保證己○○會將餘款四十萬元交出。己○○無奈
    之下，乃聯絡姓名年籍不詳綽號「小葉」之人為其作保。嗣
    丁○○等四人即與壬○○二人相約在臺中市○○路、太原路
    附近會合後，丁○○再次向辛○○表示須再拿四十萬元始能
    擺平此事，惟辛○○表示沒那麼多錢，並經辛○○與綽號「
    小葉」之人央求後，丁○○方同意辛○○再拿出十萬元擺平
    此事，並約定於當日晚間再度付款，丁○○同時再向己○○
    、辛○○揚言「如果再讓他們聽到有關此事的風聲，就沒這
    麼好講話，就算誰來講也沒用，一定讓你們更慘」等語後，
    始將己○○、辛○○釋回。己○○、辛○○被釋回後，旋即
    向警方報案，嗣經警循線於92年1月29日22時30分許，在臺
    中市○區○○路與綏遠路口，逕行逮捕丁○○、癸○○、壬○○、甲○○四人到案，並經丁○○同意而帶同警方至其位
    於臺中市○區○○路23號3樓7室住所，當場扣得丁○○所持
    有具殺傷力之改造92貝瑞塔手槍一支（含彈匣一個，槍枝管
    制標號：0000000000）、制式子彈3顆（彈底標記ACP    97
    9MM LUGER、WIN 9MM LUGER、AD 79各1顆）及勒贖所得贓款
    二萬元，暨乙○○因另案羈押於臺灣臺中看守所，經警於93
    年5月18日前往借提查證，始悉上情。
四、案經己○○、辛○○訴由臺中市警察局第一分局報請臺灣臺
    中地方法院檢察署檢察官偵查起訴及追加起訴。
    理  由
壹、事實認定及所憑證據：
一、訊據被告丁○○坦承有未經許可持有槍、彈犯行（即犯罪事
    實欄一）；就加重強盜部分（即犯罪事實欄二），被告丁○○、乙○○、癸○○、壬○○四人亦均坦認有於上開時、地
    ，由被告丁○○與「魯仔」分持上開改造仿貝瑞塔廠92FS型
    半自動手槍及奧地利製90手槍控制在場之人，由癸○○動手
    拿取賭桌上之現金等情，惟辯稱：當日拿的錢都是「魯仔」
    的錢云云，被告壬○○另辯稱：伊當日只是在場，並沒有把
    風，後來拿到一萬五千元也不是搶來的錢云云；就擄人勒贖
    部分（即犯罪事實欄三），被告丁○○、乙○○、癸○○、
    壬○○、甲○○，對於渠等及「魯仔」於上開時、地，在己○○住處外埋伏、守候，及尾隨跟蹤被害人己○○、辛○○
    二人，嗣分由被告壬○○、甲○○擄走辛○○，由被告丁○○、乙○○、癸○○及「魯仔」擄走己○○，且在車上毆打
    己○○，致己○○受有右側頭皮擦傷、上唇擦傷、右胸挫傷
    之傷害，經辛○○提領現金二十萬元及商得綽號「小葉」之
    人出面擔保後，始將己○○、辛○○釋回之事實，亦坦認不
    諱，惟否認有擄人勒贖犯行，被告丁○○辯稱：押走己○○
    係因為己○○欠綽號「阿寶」之人六十萬元之債務，阿寶委
    託伊出面討債云云；被告乙○○、癸○○、壬○○、甲○○
    均辯稱渠等係陪同被告丁○○前往追討己○○欠「阿寶」之
    債云云。
二、被告丁○○上開未經許可，持有改造槍枝及制式子彈部分 (
    即犯罪事實欄一)：
  (一)此部份事實，業據被告丁○○於本院審理時坦承不諱，而查
    扣之改造手槍一枝 (含彈匣一個) 及制式子彈三顆，經送請
    內政部警政署刑事警察局鑑定結果，認：1.送鑑手槍一支
    (含彈匣一個，槍枝管制編號：0000000000)，係仿BERETTA
    廠92FS型半自動手槍製造之玩具手槍換裝土造金屬槍管而成
    之改造手槍，機械性能良好，可擊發適用之子彈，具殺傷力
    。2.送鑑子彈三顆均係口徑9MM之制式子彈  (其中彈底標記
    ACP97 9MM LUGERU一顆；WIN 9MM LUGER一顆；AD 97一顆)
    ，均具殺傷力等情，有該局92年5月8日刑鑑字第0920025576
    號槍彈鑑定書一紙在卷可稽，足徵被告丁○○此部份之自白
    與事實相符，堪予採信。
  (二)從而，被告丁○○上開未經許可，持有改造槍枝及制式子彈
    之犯行，事證明確，洵堪認定。
三、被告丁○○、壬○○、癸○○、乙○○所犯加重強盜罪部分
    (即犯罪事實欄二)：
　(一)經查：
  1.被告丁○○、癸○○、乙○○、壬○○已自承渠等於92年 1
    月15日與「魯仔」一同前往設於臺中市○○街 206號之賭場
    ，「魯仔」令被告癸○○拿取賭桌上現金二十幾萬元之事實
    。又當日被告丁○○與「魯仔」二人均輸錢，「魯仔」已賭
    輸一、二十萬元，欲向己○○借錢而遭拒絕等情，亦經證人
    己○○、辛○○於本院審理時證述綦詳。證人己○○於本院
    93年3月23日審理期日結證稱：當日「魯仔」向伊借賭資，
    「魯仔」要跟伊借錢，伊說不要，當日「魯仔」和被告丁○○都有輸錢，「魯仔」輸一、二十萬元，要求簽帳，伊說沒
    有辦法，除了伊的錢還有丙○○的錢被拿走，都是賭桌上的
    錢，伊當時還沒講到是否同意他們抵債，「魯仔」就拿槍出
    來等語（見本院卷(一)第204、206、208、209、212、216、21
    8頁）；於本院93年6月24日審理期日結證稱：他們要借錢，
    我不借，他們就亮槍，當日「魯仔」已輸光錢，「魯仔」跟
    伊借錢，但伊沒有借他等語（見本院卷(一)第299、302頁）。
    證人辛○○於本院審理時結證稱：壬○○那邊輸，想要借錢
    ，己○○說他們已經有借了，不願意借他們，他們之前有借
    過錢，這次被拒絕就亮槍，伊最記得是己○○與要借錢的人
    在對話，突然有人大聲起來，他們就亮槍，叫我們都站在旁
    邊不要動，之後桌面上的錢都搜去等語（見本院卷第 283、
    285、293頁）。顯見當時被告丁○○及「魯仔」確實均已輸
    錢，且「魯仔」已賭輸達一、二十萬元，身上又無現金繼續
    賭博，因其急欲翻本，要向己○○借錢繼續賭博，詎竟遭拒
    ，故「魯仔」當時已無現金，甚為顯然。再者，被告丁○○
    及「魯仔」、乙○○、癸○○、壬○○五人，於當日強盜財
    物得手後，即由丁○○、癸○○、壬○○三人與「魯仔」、
    乙○○二人分乘二部車輛，一同駕車離去，並在臺中市○○○路某巷內會合，由「魯仔」、乙○○、丁○○會同清點得
    手之現金朋分，「魯仔」交予丁○○五萬元，丁○○則再交
    予壬○○及癸○○各一萬五千元等情，亦經被告丁○○、癸○○、壬○○等人於警詢、偵查時供承明確（見92年偵字第
    3251號卷第17頁、第21頁、第24頁警詢筆錄、同卷第93頁、
    95頁之偵訊筆錄）。則被告等人所拿取之金錢若為「魯仔」
    所有，則「魯仔」又何以願意將之清點、分配予其他被告？
    故被告四人猶空言辯稱渠等拿走的錢都是「魯仔」的錢云云
    ，自無足採信。
  2.雖證人己○○就伊與被告丁○○之間有無債務糾紛，另於本
    院92年 3月23日審理期日結證稱：伊在「阿寶」那裡賭博輸
    四、五十萬元，伊叫「阿寶」先算好再跟伊收，「阿寶」後
    來並沒有跟伊說要給誰錢，伊在「阿寶」那裡賭博當日是丁○○贏錢，去年（即91年）年底阿寶還有跟伊要等語（見本
    院卷(一)第216至217頁、第226頁）；於92年6月24日審理期日
    結證稱：他們搜括桌上的錢，離開以前被告丁○○講說要抵
    銷伊欠「阿寶」的錢，他們亮槍搜錢時也有講到「阿寶」，
    但伊覺得應該要「阿寶」出面，伊才要相信，伊後來有遇到
    「阿寶」，才知道「阿寶」有叫他們來討債，在警詢時還沒
    有遇到「阿寶」等語。惟證人己○○於警詢、偵訊時，則從
    無提及雙方間有何債務糾紛。而按被告以外之人於檢察事務
    官、司法警察官或司法警察調查中所為之陳述，與審判中不
    符時，其先前之陳述較具有可信之特別狀況，且為證明犯罪
    事實存否所必要者，得為證據，刑事訴訟法第一百五十九條
    之二定有明文。經查；證人己○○於警詢及偵訊中並無提及
    被告丁○○、壬○○、癸○○、乙○○四人在92年1月15日
    係來討債，而其所證述當日「魯仔」和被告丁○○都有輸錢
    ，「魯仔」輸一、二十萬元，要求簽帳，為伊所拒絕等情，
    並與證人辛○○、丙○○證述相符，且證人己○○於偵查中
    及本院93年3月23日審理時再次肯認其於警、偵訊時之供述
    內容為真實，有各該筆錄在卷可考。即被告丁○○、壬○○
    、癸○○於92年1月30日警詢、偵訊（見92偵3251號卷第16
    至28頁、第88至96頁）、被告乙○○於93年5月18日警詢時
    （見93聲33號卷第7至9頁），亦均從無提及有任何債務糾紛
    事宜，而一致供稱：92年1月15日渠等係因丁○○及綽號「
    魯仔」之人賭輸十幾萬元，要向己○○借錢遭拒，於是掏槍
    喝令當時在場之人不要動，而丁○○見狀亦隨同拔槍，其他
    被告壬○○、癸○○、乙○○則臨時附議一起強盜財物等語
    。參以被告丁○○在92年3月4日偵訊時，始提及己○○欠伊
    約六十萬元賭債（見92年偵字第3251號卷第118頁），迄至
    同年6月19日偵訊時，又改稱：己○○欠伊六十萬元，是向
    伊借錢開「300暢飲」，是二年前拿到他公司給他並無任何
    單據、票據云云（見92年偵字第3251號卷第150至151  頁）
    。顯見被告丁○○對於伊與被害人己○○之間究竟有何債務
    糾紛，該債務與「阿寶」是否有關，前後供述已不一致，尚
    難盡信。參以被告丁○○並於本院審理期日自承：「我後來
    找己○○，跟他說既然欠我錢，就要承認，要不然我會被關
    死，所以他才承認欠我錢，己○○說他欠『阿寶』那筆錢是
    應該給我的」（見本院卷(二)第81頁）。而證人己○○於93年
    6月24日本院審理時係由臺中市警察局第一分局偵查員戊○○陪同而來，員警戊○○並當庭表示證人己○○本來不敢出
    庭，希望作證的時候，被告等人可以不在場等語（見本院卷
    (一)第281頁）。依此觀之，被告丁○○當係於本件查獲以後
    ，為避免受刑事之追訴，始向證人己○○表示：既然己○○
    欠「阿寶」的錢應該要給丁○○，就要承認雙方間是債務糾
    紛等語。而證人己○○於92年6月24日本院審理期日上揭有
    利於被告丁○○等人之證述，亦係受被告丁○○以上揭情詞
    央求，且伊心中餘悸猶存所致，是以證人己○○於警詢、偵
    訊時之前開陳述，較為可信。故被告辯稱本件是債務糾紛，
    亦無可採。
  3.又被告壬○○於92年1月15日確係在場把風等情，亦經證人
    己○○、辛○○於警詢及偵訊時證述明確（見92年偵字第32
    51卷第33頁、第35頁背面、第38頁背面、第154頁），並與
    被告丁○○、乙○○供述情節相符（見92年偵字第3251卷第
    17頁、93偵第9583卷第12頁背面）。雖證人己○○、辛○○
    於本院審理時復翻異前詞，證人己○○改稱：當時壬○○比
    較靠近門口、伊沒有看到壬○○有何舉動或是說什麼話；證
    人辛○○改稱：伊不記得壬○○有無把風云云。然被告丁○○、乙○○於警詢時既一致供稱被告壬○○係當日把風之人
    ，而被告丁○○、乙○○與被告壬○○尚無仇恨恩怨，當無
    於警詢時誣陷被告壬○○之理，另參諸被告丁○○及「魯仔
    」、乙○○、癸○○、壬○○五人，於當日強盜財物得手後
    ，即分由丁○○、癸○○、壬○○三人乘一臺車輛，「魯仔
    」及乙○○二人乘另一臺車輛，共同駕車離去，並在臺中市
    ○○○路某巷內會合，由「魯仔」及乙○○二人清點得手之
    現金朋分，並由「魯仔」交予丁○○五萬元，壬○○及癸○○亦經丁○○轉交現金各一萬五千元等情，亦經被告丁○○
    、乙○○、癸○○、壬○○四人於警詢、偵查及本院審理時
    所供承明確，已如前述。顯見被告壬○○辯稱其並無把風云
    云，僅係事後脫免卸責之語，委不足採。
  4.被告丁○○於本院另陳稱：證人丙○○於審理中從未到庭，
    伊希望訊問證人丙○○等語。惟證人丙○○於本院審理時數
    次經合法傳喚而傳喚不到，此有臺灣臺中地方法院送達證書
    共五紙附卷可參（見本院卷(一)第137、194、195、267、268
    頁），因而無再予傳喚之必要，併此敘明。
  (二)綜上，被告等四人辯稱當日所拿取的都是「魯仔」自己的錢
    ，並無強盜他人財物之犯行云云，被告壬○○另辯稱伊並無
    把風云云，均無可採。故被告丁○○、乙○○、癸○○、壬○○等人此部份犯行事證明確，應予依法論科。
四、被告丁○○、乙○○、癸○○、壬○○、甲○○上開所犯共
    同擄人勒贖罪部分 (即犯罪事實欄三)：
  (一)經查：
  1.本件被害人己○○、辛○○遭被告丁○○等人強行押走，迄
    辛○○提領二十萬元及覓得「小葉」作保後，始將己○○、
    辛○○二人釋回等情，業據被告丁○○、乙○○、癸○○、
    壬○○、甲○○五人坦認不諱，已如前述，並與被害人己○○、辛○○於本院審理時證述情節相符，此外復有被害人己○○行政院衛生署臺中醫院驗傷診斷書一紙及臺中市第二信
    用合作社自動櫃員機交易明細表九紙附卷可稽。
  2.而證人即被害人辛○○於本院審理時結證稱：92年 1月28日
    那天，丁○○上我們的車，說之前聽到風聲，說我們說他拿
    走七、八十萬元，我們就說沒有聽到這回事，他說不管，要
    我們補到那個數目，還要補四十萬元。當日我沒有聽到「魯
    仔」及被告等人有人提到己○○與「阿寶」的事情等語（見
    本院卷(一)第286頁）。雖證人己○○於92年6月24日本院審理
    期日另結證稱：「他們說押我是因為還要後面的錢」、「92
    年1月15日他們搶走二十五萬元，我在『阿寶』那裡欠四、
    五十萬元，所以還不夠」、「『阿寶』這件事我在警詢沒有
    講，是因為這件事還沒有曝光。」等語（見本院卷第300、
    301、302頁）。然證人己○○於警詢、偵訊時既從無提及伊
    與被告丁○○等人間有何債務糾紛，已如前述。且其於警詢
    、偵訊均明確表示：「魯仔」等人藉口說外面謠傳92年1月
    15日我們被強盜八十萬元，我們放話說謊，所以要來向我要
    不足的錢，要向我報復等語（見92偵3251號卷第30頁背面、
    第153頁），即至92年6月24日本院審理期日，尚結證稱：他
    們當日也有提到在外面聽到有風聲說他們搶八十萬元，他們
    要來拿不足的錢等語（見本院卷(一)第302頁），故證人己○○上開關於被告等人當日係來向其追討伊積欠「阿寶」的賭
    債云云，是否屬實，已啟人疑竇。再者，被告丁○○對於伊
    與被害人己○○之間究竟有何債務糾紛，該債務與「阿寶」
    是否有關，前後供述尚有齟齬，且其復於本院審理期日自承
    ：伊後來找己○○，跟他說既然欠伊錢，就要承認，要不然
    伊會被關死，所以己○○才承認欠伊錢，己○○說他欠「阿
    寶」那筆錢是應該給伊等語。而在93年 6月24日本院審理期
    日陪同證人己○○到庭之臺中市警察局第一分局偵查員戊○○當庭表示：證人己○○本來不敢出庭，希望作證的時候，
    被告等人可以不在場等情，復均如前述，故證人己○○上開
    所述關於與被告丁○○間債務糾紛之證述，實難以憑採。
  3.況被告丁○○於警詢時即供陳：「是我及『魯仔』、乙○○
    三人於92年 1月26日下午，在臺中市○○路『上明園茶坊』
    聊天時，聽到外面有人傳說己○○說我們輸了錢還搶了八十
    多萬元，我們聽了很不高興，便共同提議要綁架己○○及辛○○二人，叫他們把不足的六十萬元吐出來。計劃後，於92
    年1月28日0時許，我又邀約壬○○、癸○○、甲○○三人，
    在車上告訴他三人要綁架己○○、辛○○勒索贖款的計劃」
    、「我於92年1月26日下午，邀約魯仔、乙○○、壬○○、
    癸○○、甲○○等人，在車上告訴要綁架己○○、辛○○及
    勒索贖款的計劃，經他們同意」等語（見92偵3251號卷第17
    至18頁、93聲33號卷第5至6頁）；被告癸○○則於警詢時供
    陳：「我起先不知道丁○○要去綁架己○○、辛○○及勒索
    贖款，丁○○只告訴我要綁己○○、辛○○討錢，叫我跟他
    去，我就跟著他們一起去，直到綁架己○○、辛○○二人後
    ，我才知道丁○○他們是要擄人勒贖，基於義氣，才與丁○○他們一起錯下去」等語（見92偵3251號卷第24頁背面）；
    被告甲○○則於警詢時供陳：「92年1月28日5時30分左右，
    丁○○叫壬○○及我先擄走辛○○並控制行動自由，由壬○○上車開車、我上車按中控鎖」等語（見92偵3251號卷第27
    頁）。且於同年月日檢察官偵訊時，被告丁○○、壬○○、
    甲○○、癸○○等人亦自承渠等於警詢時所製作筆錄之內容
    均實在（見92偵3251號卷第93、96頁）等情，有各該筆錄在
    卷可考。
  4.再者，若被告丁○○等五人之本意，僅在為「阿寶」出面討
    債，大可與己○○直接相約見面，以商談該債務之清償時間
    及具體之清償方式，而無須大費周章，於深夜驅車至己○○
    住處外守候、跟蹤，並指示被告壬○○、甲○○先強押證人
    辛○○並控制其行動自由，其再與其他被告埋伏強押證人己○○，嗣後並要被告壬○○及甲○○押辛○○前往金融機構
    領款得手後，始釋放己○○及辛○○？顯見其情節已與一般
    催討債務之情形有異。況被告丁○○等五人之目的若係在討
    債，其被查獲時，亦可直接說明所欲追討之債務金額、已清
    償數額及尚欠金額，何須於警、偵詢時為上開不利於己之陳
    述？又上開被告五人，均已明確認知其分別擄走己○○及辛○○後，其目的係在要求辛○○籌措款項支付贖款後，始將
    被害人己○○、辛○○釋放，且渠等對於自己在本件擄人勒
    贖犯行中所分擔之角色亦甚為了解，故被告五人辯稱當日僅
    係去討債云云，被告乙○○、癸○○、壬○○、甲○○等人
    辯稱不知係擄人勒贖云云，當認係飾卸推諉之語，委不可採
    。
  (二)綜上所述，被告丁○○、癸○○、甲○○、乙○○、壬○○
    各項辯解，均無足取。渠等六人共犯上開擄人勒贖犯行，事
    證明確，皆堪認定。
貳、論罪科刑：
一、被告丁○○部分：
  1.被告丁○○未經許可，持有改造手槍及制式子彈。又被告行
    為後，槍砲彈藥刀械管制條例業經修正於94年1月26日公布
    ，並自同年月28日起生效，修正前第十一條之規定於修正後
    刪除，且將原第十一條第四項：「未經許可，持有、寄藏或
    意圖販賣而陳列第一項所列槍砲者，處一年以上七年以下有
    期徒刑，併科新台幣七百萬元以下罰金」之規定，修正為第
    八條第四項：「未經許可，持有、寄藏或意圖販賣而陳列第
    一項所列槍枝者，處三年以上十年以下有期徒刑，併科新台
    幣七百萬元以下罰金」，經予比較後，以舊法之規定較有利
    於被告丁○○，是被告丁○○此部份所犯，應依刑法第二條
    第一項但書，按修正前槍砲彈藥刀械管制條例第十一條第四
    項之規定論科。故核被告丁○○就上開犯罪事實欄一、部份
    所為，分別係犯修正前槍砲彈藥刀械管制條例第十一條第四
    項、第十二條第四項之未經許可持有可發射子彈具有殺傷力
    之改造手槍罪及未經許可持有子彈罪。被告丁○○以一持有
    行為同時觸犯前開二罪，為想像競合犯，應依刑法第五十五
    條前段之規定，從一重論以未經許可，持有可發射子彈具有
    殺傷力之改造手槍罪處斷。
  2.按刑法上之兇器，其種類並無限制，凡客觀上對於人之生命
    、身體、安全構成威脅，具有危險性之兇器均屬之，且只須
    行為時攜帶此種具有危險性之兇器已足，並不以攜帶之初有
    行兇之意圖為必要 (最高法院79年臺上字第5253號判例參照
    ) ，被告丁○○於犯罪時所持之改造手槍、子彈依社會通念
    ，在客觀上足以對於人之生命、身體、安全構成威脅，顯為
    具有危險性之兇器無訛。核被告丁○○就犯罪事實欄二、部
    分所為，係犯刑法第三百三十條第一項之結夥三人以上，攜
    帶兇器強盜罪。其加重強盜行為同時侵害數人之財產法益，
    為想像競合犯，應從一重處斷。又被告丁○○與同案被告癸○○、乙○○、壬○○暨姓名年籍不詳綽號「魯仔」之成年
    男子間，就此部分犯行，均有犯意之聯絡及行為分擔，皆為
    共同正犯。至公訴人固認被告丁○○所犯上開非法持有槍彈
    及加重強盜犯行間，有方法結果之牽連關係，屬牽連犯，應
    從一重之加重強盜罪處斷，惟按意圖犯罪而無故持有手槍及
    子彈，固可認係意圖供犯罪而持有，其持有槍、彈與犯特定
    之罪之間，有方法結果之牽連關係，應依刑法第五十五條之
    規定，從一重之罪處斷。但如持有之初，並無犯特定之罪之
    意圖，而係於無故持有行為繼續中，因某種原因之介入，始
    持以犯罪，其為犯特定之罪而持有之行為，乃為單純持有繼
    續犯之一部份，不容割裂而另論以一意圖供犯罪而持有罪，
    更不得因其事後持以犯罪，而追溯至其原單純持有部分，合
    併論以一個意圖供犯罪之用而持有罪，故其持有手槍與嗣後
    所犯特定犯罪之間，並無牽連關係，應分論併罰（最高法院
    91年度臺上字第5484號判決要旨參照）。本件被告丁○○於
    持有扣案手槍之初，並無加重強盜之意圖，係於無故持有行
    為繼續中，因與被害人己○○發生口角，始另行決意為前開
    事實欄二所述之加重強盜犯行，被告丁○○所犯非法持有槍
    彈與加重強盜罪間，為犯意各別且行為互殊之二罪，應予分
    論罰之，公訴人認應論以牽連犯，與前揭最高法院判決意旨
    未合，容有違誤，併此敘明。
  3.按刑法第三百四十七條第一項之擄人勒贖罪係以「意圖勒贖
    而擄人」為構成要件，其犯罪方法行為係將被害人置於行為
    人實力支配之下，予以脅迫，其犯罪之目的行為，係向被害
    人或關係人勒索財物，因此擄人勒贖罪本質上係妨害自由及
    強盜之結合，在形式上則為妨害自由及恐嚇罪之結合。擄人
    勒贖行為一經實現，犯罪即屬既遂，在被害人之自由回復以
    前，其犯罪行為均在繼續進行中，在犯罪行為終了之前，若
    基於擄人勒贖之單一或概括犯意，先後向被害人或其關係人
    不法取得財物之多數行為，理論上均應吸收於擄人勒贖之犯
    罪中而論以擄人勒贖一罪（最高法院81年度第 3次刑事庭會
    議決議參照）。是核被告丁○○犯罪事實欄三所為擄走被害
    人己○○及辛○○並為勒贖之行為，係基於擄人勒贖之單一
    犯意，同時同地擄走被害人己○○、辛○○二人，並強押被
    害人辛○○前往取款，以達到令被害人辛○○籌款付贖之單
    一目的，故被告丁○○等人向被害人辛○○不法取得財物之
    行為，應吸收於擄人勒贖之犯罪中而論以擄人勒贖一罪。是
    核被告所為，係犯刑法第三百四十七條第一項之意圖勒贖而
    擄人罪，被告以一行為，同時同地擄走被害人己○○、辛○○二人，侵害兩個個人法益，而觸犯二個意圖勒贖而擄人罪
    ，為想像競合犯，應依刑法第五十五條規定，從一重處斷。
    被告丁○○與同案被告癸○○、壬○○、甲○○、乙○○及
    姓名年籍不詳綽號「魯仔」之成年男子間，就此部分犯行，
    有犯意之聯絡及行為之分擔，皆為共同正犯。至公訴人認被
    告丁○○、癸○○、壬○○、甲○○、乙○○及綽號「魯仔
    」等人間，強押被害人辛○○前往取款之犯行，另犯刑法第
    三百零四條之第一項之強制罪，惟依照上揭判決意旨所示，
    渠等於擄人勒贖犯罪行為終了之前，基於擄人勒贖之單一犯
    意，向被害人辛○○不法取得財物之行為，應吸收於擄人勒
    贖之犯罪中而論以擄人勒贖一罪。公訴人認被告丁○○等五
    人所犯強制罪及擄人勒贖罪間，應論以牽連犯，與上揭最高
    法院判決意旨未合，亦有違誤，附此敘明。
  4.被告丁○○前開所犯未經許可，持有可發射子彈具有殺傷力
    之改造手槍罪、加重強盜罪及意圖勒贖而擄人罪三罪間，犯
    意各別，行為互殊，應予分論併罰。
  (二)被告癸○○、壬○○、乙○○、甲○○部分：
  1.核被告癸○○、壬○○、乙○○就犯罪事實欄二、部分所為
    ，均係犯刑法第三百三十條第一項之結夥三人以上，攜帶兇
    器強盜罪。其三人加重強盜行為同時侵害數人之法益，均為
    想像競合犯，均應從一重處斷。又被告癸○○、乙○○、壬○○與被告丁○○及真實姓名年籍不詳綽號「魯仔」之成年
    男子間，就此部分犯行，均有犯意之聯絡及行為分擔，皆為
    共同正犯。至公訴人固認被告癸○○等人所犯上開非法持有
    槍彈及加重強盜犯行間，有方法結果之牽連關係，屬牽連犯
    ，應從一重之加重強盜罪處斷之違誤，已如前述，不另論述
    。且被告丁○○持有槍彈之行為係個人行為，從事證上無從
    認定被告癸○○、壬○○、乙○○等人事先知悉丁○○攜帶
    上開槍彈，而為共同持有上開槍彈，因公訴意旨認此部分與
    加重強盜罪間有牽連犯之裁判上一罪關係，爰不另為無罪之
    諭知。
  2.核被告癸○○、壬○○、乙○○、甲○○就犯罪事實欄三、
    部分所為，均係犯刑法第三百四十七條第一項之意圖勒贖而
    擄人罪。又被告癸○○、壬○○、乙○○、甲○○於本件之
    擄人勒贖犯行，係意圖勒贖，而同時同地以一行為擄走被害
    人己○○及辛○○二人，係一行為而觸犯二個意圖勒贖而擄
    人罪，為想像競合犯，應依刑法第五十五條規定，從一重處
    斷。被告癸○○、壬○○、甲○○、乙○○與被告丁○○及
    姓名年籍不詳綽號「魯仔」之成年男子間，就此部分犯行，
    有犯意之聯絡及行為之分擔，皆為共同正犯。至公訴人認被
    告癸○○、壬○○、乙○○、甲○○、丁○○另對被害人辛○○成立刑法第三百零四條第一項之強制罪並與所犯擄人勒
    贖罪間，應論以牽連犯，與上揭最高法院判決意旨未合之違
    誤，亦如前述，不另贅論。
  3.被告癸○○、壬○○、乙○○前開所犯加重強盜罪及意圖勒
    贖而擄人罪二罪間，犯意各別，行為互殊，應予分論併罰。
  (三)爰審酌被告丁○○年輕力壯，不思以正當手段賺取財物，而
    以強盜或擄人勒贖之方式，圖思賺得財富；被告癸○○、乙○○、壬○○、甲○○明知被告丁○○及綽號「魯仔」之人
    所為係加重強盜及擄人勒贖之犯罪行為，猶執意參與其中，
    助長犯罪，不可輕縱，兼衡酌被告丁○○等五人於本件犯罪
    中分擔之工作、參與之程度有別，暨考之被告五人之犯罪動
    機、目的、手段及犯後均猶飾詞卸責、毫無悔意等一切情狀
    ，分別量處如主文所示之刑，並就被告丁○○未經許可持有
    改造手槍罪之罰金刑部分，諭知易服勞役之折算標準，暨就
    被告丁○○、癸○○、壬○○、乙○○所犯各罪，分別定其
    應執行之刑。
  (四)沒收之宣告：
    扣案之具殺傷力之改造92貝瑞塔手槍一支（含彈匣一個，槍
    枝管制標號：0000000000），屬槍砲彈藥刀械管制條例所管
    制之制式槍枝，屬違禁物，依刑法第三十八條第一項第一款
    之規定，不問屬於犯人與否，均宣告沒收。至查獲之制式子
    彈三顆（彈底標記ACP 97 9 MM LUGERU、WIN 9MM LUGER 、
    AD 97各一顆)經鑑驗試射後已不具殺傷力，非屬違禁物，爰
    不予宣告沒收。
據上論斷，應依刑事訴訟法第二百九十九條第一項前段，修正前
槍砲彈藥刀械管制條例第十一條第四項、第十二條第四項，刑法
第二條第一項但書、第十一條前段、第二十八條、第三百三十條
第一項、第三百四十七條第一項、第五十五條、第五十一條第五
款、第四十二條第三項、第三十八條第一項第一款，判決如主文
。
中　　華　　民　　國　　94　　年　　9　　月　　12　　日
　　　　　　　　　刑事第五庭  審判長法　官 賴恭利
                                    法  官 巫淑芳
                                    法  官 林慧貞
以上正本證明與原本無異。
如不服本判決，應於判決送達後10日內，向本院提出上訴狀，上
訴於臺灣高等法院臺中分院(須附繕本)。
  　　　　　　　　　　　　　　　    書記官 張皇清
中　　華　　民　　國　　94　　年　　9　　月　　12　　日
附錄本案論罪科刑法條
刑法第三百四十七條第一項：
意圖勒贖而擄人者，處死刑、無期徒刑或七年以上有期徒刑。
刑法第三百三十條第一項：
犯強盜罪而有第三百二十一條第一項各款情形之一者，處七年以
上有期徒刑。
修正前槍砲彈藥刀械管制條例
第十一條第四項：
未經許可，持有、寄藏或意圖販賣而陳列第一項所列槍砲者，處
一年以上七年以下有期徒刑，併科新台幣七百萬元以下罰金。
第十二條第四項：
未經許可，持有、寄藏或意圖販賣而陳列子彈者，處五年以下有
期徒刑。
